臺灣臺南地方法院民事判決　　　　　　　 95年度婚字第673號
原　　　告　戊○○
被　　　告　甲○○
訴訟代理人　侯清治律師
上列當事人間請求履行同居事件，經本院於民國九十五年十二月
二十日言詞辯論終結，判決如下：
    主    文
原告之訴駁回。
訴訟費用由原告負擔。
    事實及理由
一、原告主張：
  （一）兩造於民國八十年十一月二十三日結婚，婚後同住在台
        南市○○區○○路六九巷七一弄三七號，並育有長子己○○（八十二年六月九日生）、長女陳紹琪（八十四年
        十二月二十五日生）、次女陳宜婷（八十六年八月二十
        二日生）。又兩造感情原屬融洽，嗣於九十五年六月二
        十三日晚上，兩造因被告之債務問題及被告懷疑原告與
        被告之外甥女丁○○有曖昧情事，經會同訴外人陳南海
        、乙○○、丙○○等人在兩造之住所一同討論協商，惟
        雙方意見不合發生爭吵，被告隨即負氣離家，在外居住
        ，不理家務，經原告以行動電話、簡訊等方式連絡，被
        告都不願意接聽、回覆，原告為此爰依民法第一千零零
        一條之規定，訴請被告履行同居。
  （二）對於被告答辯之陳述：
        一九十五年六月二十三日晚上，兩造於討論中發生爭執
          後，被告即整理行李準備離家，並非常用力把衣櫥的
          門關上，致門鈕鐵製彈簧片斷裂，且兩造所生三名子
          女均被甩門聲嚇到，再者原告之母親不斷懇求被告留
          下來，但是被告不但不願意留下，還將家裡的鑰匙交
          出，益見被告係負氣離家出走，並非如被告所言係兩
          造協議分居。
        二九十五年六月二十三日被告與陳南海、乙○○、唐永
          明等人離開前，曾說被告要住陳南海家，但原告多次
          攜兩造所生之長子己○○、長女陳紹琪與原告之姐姐
          到陳南海之住處即台南市○○路五一六巷一一七號及
          被告任職的百象園幼稚園探訪被告，但被告都避不見
          面，原告亦曾打電話到被告任職之百象園幼稚園，惟
          接聽電話的老師不是說被告不在，就是在問明來電者
          是原告後，即掛斷電話，而原告更無數次嘗試以手機
          和簡訊與被告聯絡，被告亦均不接聽也不回覆，所以
          原告在百般無奈並擔心被告安危的情況下提起本件訴
          訟，經法院櫃檯人員要求原告至警察局備案，取得離
          家證明，原告乃至長樂派出所備案，處理的警員劉文
          崇先生聽完原告的陳訴後，向原告表示程序上要先登
          記「失蹤人口」，如此派出所警員才能幫忙協尋，所
          以原告聽從警員劉文崇先生之建議，才將被告登記為
          「失蹤人口」，並於該日下午完成提起本件履行同居
          訴訟之手續，是原告係依法完成訴訟手續，並非如被
          告所說：謊報失蹤人口協尋登記之資料，故意扭曲事
          實。
        三再者，兩造之長子己○○雖然知道被告居住在乙○○
          家中，但被告一直告誡長子不得讓原告知道，並要長
          子悄悄回家拿錢和衣服給被告，故原告係於九十五年
          八月底領取國泰世華銀行對被告提出之訴訟文書，為
          交付該訴訟文書給被告，詢問長子己○○後，始知被
          告住在乙○○家中，在此之前原告根本就不知道被告
          之所在。
        四原告與被告之外甥女丁○○並無任何曖昧情事：
          (一)原告自丁○○幼稚園開始即與其認識，迄今已十六
            年，原告一直將丁○○視為親生女兒看待，九十三
            年間丁○○與男友同居被其母親乙○○發現後，心
            情不佳，曾多次離家出走，被告與丁○○之母親吳
            桂瑢均要求原告帶丁○○外出散心，原告亦以長輩
            的身份帶丁○○到高雄壽山動物園、西子灣、新崛
            江等地散心，並不斷勸告、鼓勵丁○○要奮發向上
            ，丁○○也說原告待伊很好，伊很羨幕原告的三名
            子女，有一個好爸爸等語，原告一直將丁○○當成
            親生女兒般看待，從未對之作出越矩的行為。
          (二)原告與丁○○外出，均是應丁○○之邀約，且據原
            告所知，丁○○時常搬家，手號門號也時常更換，
            若不是丁○○主動連絡原告並告訴原告住址，原告
            又怎會知道丁○○之住處？又將如何對之邀約呢？
            更何況原告與丁○○外出時均有告知被告，九十五
            年四月間丁○○還曾約原告至伊住處與其同居男友
            曹先生一同喝酒，丁○○曾躺在原告左大腿上一邊
            喝酒，一邊玩原告的手機，直至凌晨三點，丁○○
            還特別交待原告不可以跟被告及其母親乙○○說，
            同年六月間晚上十一時許，丁○○再度邀原告至其
            住處與其同居男友一同喝酒，原告開車至丁○○所
            居公寓樓下時見丁○○未協同男友一同出現，原告
            曾詢問伊為什麼男朋友沒來，伊回答：「男友他不
            用來」，並連說三次「姨丈你要去那裡都可以，我
            都可以陪你去」，因為丁○○的態度很曖昧，原告
            便戲稱「那去汽車旅館可以嗎？」，隨後丁○○便
            帶領原告開車至「波希尼亞」陪酒Pub，原告見孫
            怡晴與店長及陪酒的小姐很熟，所以也隨伊進入
            Pub 喝酒至凌晨三點多，之後原告應丁○○之要求
            陪伊前往黃金海岸散步、聊天，至凌晨五點多即開
            車送丁○○回家，原告從未觸碰丁○○身體之任何
            部位，且回家後亦將整晚的情況一五一十告知被告
            ，是原告與丁○○並未發生性關係，且無何曖昧之
            情事可言。
          (三)被告稱原告常以長輩身份邀約丁○○外，又透過
            MSN 通訊表露曖昧之意，六月份又付諸行動等等，
            均不實在，原告與丁○○喝酒之事是在九十五年四
            月和五月間，丁○○的MSN帳號是在五月份喝酒時
            給原告的，原告與丁○○以MSN聊天的日期則是六
            月一日、二日、五日、六日，以及被告離家出走後
            之七月九日、九月二十四日、十月二十二日等日期
            ，被告所指原告先在MSN盡露曖昧之意，再於五月
            份付諸行動等語，即非實情，且丁○○已是成年人
            ，有分辨是非的能力，曾在網路上聊天的人都明白
            ，網路聊天本來就是亦真亦假，不能當真，況孫怡
            晴若不願與原告聊天，可以隨時將原告封鎖或退出
            ，怎會連續四天均與原告在網路上聊天？
          (四)又丁○○與其母親乙○○之言談舉止之尺度本即很
            開放，八十七、八十八年間原告寄居乙○○家中，
            某晚丁○○藉口表示晚上一個人睡覺會害怕，邀原
            告與之同睡，為原告所拒絕，丁○○曾當著兩造及
            原告之朋友面前以言語挑逗原告，亦曾告訴原告其
            曾與五個男人同居且發生過性關係，其私生活與性
            經驗實非原告所可比擬，然原告對之未有過任何非
            份之想，亦從未碰觸過其身體之任何部位。
        五綜上所述，於九十五年六月二十三日，兩造為被告積
          欠債務之事及被告故意牽扯原告與其外甥女有所曖昧
          之事，發生爭吵，然被告與陳南海、乙○○、丙○○
          等人均避重就輕，只針對原告與丁○○是否有曖昧之
          事討論，企圖模糊焦點，實則兩造於九十五年六月二
          十三日就被告私下借貸之事意見不合，協調不成，被
          告惱羞成怒而整理行李，負氣與陳南海、乙○○及唐
          永明等人一同離開原告住處，原告實是迫於無奈，又
          無能力阻止被告離家，兩造並未有何分居之協議。
  （三）並聲明：被告應與原告同居。
二、被告則抗辯稱：
  （一）兩造分居之原因係因原告以姨丈之長輩身分對被告之外
        甥女（即被告親妹之女）丁○○產生隳壞倫常之異常戀
        想，先是常以長輩身分單獨強邀丁○○於夜間與之外出
        ，復又透過網際網路MSN與之通訊，盡露其曖昧之遐思
        ，進而於九十五年五月間付諸行動，邀外甥女至波希尼
        亞Pub飲酒，復藉酒意誘丁○○與之上賓館，丁○○驚
        怖之餘乃當場婉拒，嗣後丁○○因不堪其擾遂向其母親
        乙○○告知此等情事，而有被告妹妹偕同丙○○於九十
        五年六月二十三日至兩造住所質問上揭醜事究竟，詎原
        告毫不知羞恥，坦承此事，謂伊確有此行為，但並未去
        開房間，然原告此等敗壞倫常之舉，令從事幼教工作之
        被告，羞忿不已，原告既毀敗婚姻忠誠信任基礎在先，
        且情感出軌騷擾的對象又是自己的外甥女，面對親人登
        門質問時仍大言不慚，毫無愧色，被告實已不知如何自
        處，更不堪再與原告同居，乃提出離婚要求，惟經丙○○先生在場協調，兩造乃同意分居。
  （二）兩造分居後，被告寄住於妹妹乙○○家中，為原告所素
        知，原告甚至曾送信到乙○○家中，要求被告分擔子女
        生活費；且被告仍繼續在百象園幼稚園工作，原告實無
        找不到被告之可能，然原告竟於九十五年八月間向長樂
        派出所謊報被告為失蹤人口，原告之目的顯係在遂行請
        求「履行同居」，再訴請「惡意遺棄」之合法休妻手段
        。
  （三）被告在很久之前為負擔家庭生活費用，曾向銀行借款新
        台幣（下同）二十萬元，因一直未能清償，累積至今日
        始變成五十萬元之負債。
  （四）綜上所述，兩造分居係基於九十五年六月二十三日之協
        議，並非無故，且即便無此協議，似原告誘惑自己配偶
        之外甥女發生性關係之行逕，已令任何一般有羞恥心之
        配偶均無法容忍而得再與之同居共枕，是被告不與原告
        同居係因被告有不堪忍受與原告同居之正當理由，難強
        令被告履行同居之義務。
  （五）並聲明：原告之訴駁回。
三、兩造不爭執之事實：
  （一）兩造於八十年十一月二十三日結婚，婚後育有長子己○○（八十二年六月九日生）、長女陳紹琪（八十四年十
        二月二十五日生）、次女陳宜婷（八十六年八月二十二
        日生），並同住在臺南市○○區○○路六九巷七一弄三
        七號，兩造之婚姻關係現仍存續中，此並有戶籍謄本一
        件附卷可稽。
  （二）原告曾多次與被告之外甥女丁○○一同外出，並於九十
        五年六月間某日一同前往台南市「波希米亞」Pub喝酒
        至凌晨三時許，再前往黃金海岸聊天至凌晨五時許，之
        後原告才送丁○○返家。原告與丁○○並曾多次以MSN
        通訊在網路上聊天。
  （三）訴外人陳南海、乙○○、丙○○等人為了原告與丁○○
        間之曖昧情事，而於九十五年六月二十三日前往兩造之
        住所質問原告，談論期間亦有提及被告之債務問題，嗣
        因兩造意見不合，發生爭執，被告於該日離家，而與原
        告分居迄今。
四、得心證之理由：
  （一）按夫妻互負同居之義務，但有不能同居之正當理由者，
        不在此限，民法第一千零零一條定有明文。因之夫妻互
        負同居義務，在婚姻關係存續中，苟非證明有不堪同居
        之虐待，或有其他正當理由，即不得由一造拒絕同居（
        最高法院十八年上字第二一二九號、十九年上字第二六
        九三號判例意旨參照）。查本件被告並不否認其於九十
        五年六月二十三日離家，迄今未返家與原告同居，惟辯
        稱係因原告與被告之外甥女丁○○發生有不倫之曖昧情
        愫，原告並於九十五年六月間主動邀丁○○一同前往旅
        館，雖為丁○○所拒絕，然已造成被告精神上重大之痛
        苦，且兩造於九十五年六月二十三日就上開情事為協商
        討論後，有暫時分居之協議，故被告有不能與原告同居
        之正當理由等語，原告則否認被告所辯為真實，是本件
        所應審究者即為被告是否有不能與原告同居之正當理由
        ，合先敘明。
  （二）經查關於訴外人陳南海、乙○○、丙○○等人與兩造在
        九十五年六月二十三日進行商談部分，證人乙○○證稱
        ：「‧‧‧後來因為兩造各說各話，丙○○覺得這樣不
        好，他提出建議，說兩造先分開冷靜一陣子，當下兩造
        及親人也都沒有異議，後來被告就離開了‧‧‧」等語
        ，證人丙○○證稱：「陳南海說原告有傳給他的孫姪女
        不堪入目的言詞，他要我陪他們去調解。兩造為了原告
        和丁○○的事情一直爭吵，各說各話，也有講到錢，被
        告說原告不負責任‧‧‧後來我看兩造關係很緊張，所
        以建議彼此冷靜一下，讓被告出去住一陣子，經過原告
        同意，被告就去住他妹妹家，被告好像有一、二天去住
        陳南海家，我們離開以後的情形我就不清楚。」等語，
        又原告之姐姐庚○○證稱；「原告有答應被告去陳南海
        家去住幾天。」等語，且參諸原告雖否認兩造當日有協
        議分居情事，惟卻又於九十五年十二月二十日言詞辯論
        時稱「當時丙○○是說暫時分居，但是現在已經好幾個
        月了。」等語，足見兩造於九十五年六月二十三日確有
        暫時分居之協議。
  （三）至原告主張於兩造分居後無法與被告取得連繫，才會申
        報被告失蹤云云，被告則辯稱原告明知其係寄住於妹妹
        乙○○家中，卻申報被告為失蹤人口，顯係故意要造成
        被告惡意遺棄原告之假象等語，原告就其主張雖提出台
        南市警察局受（處）理失蹤人口案件登記表影本一件為
        證，惟該登記表係依原告單方面指述而製作之文書，無
        法遽以之為有利原告之判斷，且據證人乙○○證稱：「
        被告有向原告言明他要去住陳南海家，被告去住了二、
        三天，但是被告一直哭，後來陳南海建議被告來我家住
        ，所以被告白天在幼稚園上班，晚上到我住處住。原告
        應該知道被告有到我住處住，因為八、九月份的時候，
        被告帶己○○去我們家，要己○○轉交壹份子女扶養費
        的明細給被告。原告有說要被告回去履行同居義務。」
        等語，及兩造所生之長子己○○證稱：「（問：你知不
        知道媽媽住在阿姨家？）知道，是爸爸跟我說的，因為
        爸爸說他去舅公家找不到媽媽，說可能住阿姨家。‧‧
        ‧是爸爸說要拿銀行的訴訟通知文件給媽媽，爸爸就帶
        我去找媽媽。」等語，上開證人之證述均核與被告抗辯
        之情形相符，原告復無法舉證以實其說，是原告此部分
        之主張不足採信，被告之抗辯自非無據。
  （四）再被告辯稱原告對被告之外甥女丁○○有曖昧情愫，並
        主動邀丁○○上賓館乙節，業據被告提出原告與丁○○
        之MSN通訊紀錄一件為證，且經證人即被告之外甥女丁○○證述綦詳，被告之妹妹乙○○亦證稱：「當天我和
        我大舅陳南海、丙○○去兩造家，因為我女兒丁○○跟
        我說原告邀他去賓館，所以我去找原告要談這件事情，
        當時除了我們三個人以外，還有兩造，還有原告的姐姐
        及母親都在，原告否認有這件事情，直到我拿出他們
        MSN 的通話紀錄，原告才說他有邀丁○○去旅館，但是
        沒有做。當下原告的姐姐及母親說原告有邀但是沒有做
        ，有什麼好問的‧‧‧。」等語，復參以原告亦有提出
        其與丁○○之MSN通訊紀錄數件，觀之原告與丁○○之
        對談內容，確實語多曖昧，原告多有對丁○○表達愛慕
        之意及邀約丁○○與其發生性行為之暗示，雖原告稱其
        邀約丁○○上賓館係開玩笑，且網路上之言語不能當真
        云云，惟原告係已婚之身份，其在網路上對談之對象又
        係配偶之外甥女，原告應當自重，實不能持對話方式為
        網路傳訊為藉口，而為所欲為，原告所陳實不足採，是
        堪認被告辯稱原告對丁○○有曖昧情愫等語，尚非無據
        。
  （五）綜上所述，足認原告對被告之外甥女丁○○有曖昧情愫
        ，並曾邀約丁○○上賓館，導致訴外人陳南海、乙○○
        、丙○○等人為了此事而於九十五年六月二十三日前往
        兩造之住所質問原告，當日兩造因意見不合，發生爭執
        ，嗣經丙○○居中協調，兩造達成暫時分居之協議，被
        告始離家居住，而迄今原告對於其與丁○○間之曖昧情
        事仍一再飾詞狡辯，毫無悔意，確已對被告之精神造成
        莫大之痛苦，實難強令被告應返家與原告同居，是堪認
        被告辯稱其有不能與原告同居之正當理由，係屬可採，
        從而，原告依民法第一千零零一條之規定，訴請被告履
        行同居，為無理由，應予駁回。
五、本件事證均已臻明確，兩造其餘攻擊防禦方法及舉證，於判
    決結果不生影響，爰不予一一論列。
六、據上論結，本件原告之訴為無理由，依民事訴訟法第七十八
    條，判決如主文。
中　　華　　民　　國　　96　　年　　1 　　月　　3 　　日
    　　　　　　　家事法庭    法　官　葉惠玲
上為正本係照原本作成。
如對本判決上訴須於判決送達後20日內向本院提出上訴狀
中　　華　　民　　國　　96　　年　　1 　　月　　3 　　日
                              書記官　鄭秀美
